臺灣桃園地方法院民事判決
111年度簡上字第60號
上  訴  人  范洪智  

訴訟代理人  李克欣律師
被上訴人    顏文立  
訴訟代理人  顏千惠  
上列當事人間請求遷讓房屋事件，上訴人對於中華民國110 年11
月25日本院桃園簡易庭110 年桃簡字第1193 號第一審判決提起
上訴，於111年8月17日言詞辯論終結，本院判決如下：
    主      文
一、上訴駁回。
二、第二審訴訟費用由上訴人負擔。
    事實及理由
一、被上訴人起訴主張：上訴人於民國95年10月1 日起，向被上
    訴人承租門牌號碼桃園市○○區○○街00號1 樓（下稱系爭房屋
    ），約定租金新臺幣（下同）3 萬元（嗣調降為28,000元）
    ，押租金6 萬元，嗣經數度逐年換約，迨至105 年10月1 最
    後一次簽約（租期自105 年10月1 日起至107 年9 月30日止
    ），租期屆滿後，被上訴人對於上訴人繼續使用系爭房屋未
    為反對之意思，並繼續按月向上訴人收取租金。嗣被上訴人
    欲將系爭房屋收回自住，遂於110年1 月15日終止租約，請
    上訴人於110 年2 月28日前遷讓房屋，惟上訴人迄今而拒不
    搬離。又上訴人繼續使用系爭房屋，每月可獲得相當於租金
    之利益，致被上訴人每月受有相當於租金即每月28,000元之
    損害，爰依租約及不當得利之法律關係提起本件訴訟等語。
    並聲明：上訴人應將系爭房屋騰空遷讓返還予被上訴人；上
    訴人應自110 年12月5 日起至遷讓系爭房屋之日止，按月給
    付被上訴人28,000元。
二、上訴人則以：系爭房屋租賃契約是伊親簽的，伊有收到被上
    訴人寄發之存證信函。伊自95年10月承租，至107 年屆期後
    就變成不定期租約，但是每個月都有繳房租，且被上訴人都
    有簽收，伊希望可以繼續承租，上訴人並無收回自住之必要
    等語，資為抗辯。
三、原審判決上訴人全部敗訴，並依職權宣告假執行。上訴人聲
    明全部不服，提起上訴，並上訴聲明：原判決廢棄；上訴人
    於第一審之訴駁回及假執行之聲請均駁回。被上訴人答辯聲
    明：上訴駁回。
四、本院得心證之理由：
（一）兩造間租賃關係已終止：
   1、按「租賃期限屆滿後，承租人仍為租賃物之使用收益，而
      出租人不即表示反對之意思者，視為以不定期限繼續契約
      。」，民法第451 條定有明文。復按「定期租賃契約期滿
      後之得變為不定期租賃者，在出租人方面係以有無即表示
      反對之意思為條件，而非以有無收取使用收益之代價為條
      件，故苟無即表示反對之意思而未為使用收益代價之收取
      ，其條件仍為成就，苟已即為反對之意思而為使用收益代
      價之收取，其條件仍為不成就。」（此有最高法院47年台
      上第1820號判例要旨參照）。經查，兩造前就系爭房屋簽
      訂最後一次租約，租期自105 年10月1 日起至107 年9 月
      30日止，足認兩造間係簽訂定有期限之租賃契約，然上訴
      人於租期屆滿後仍繼續使用系爭房屋，被上訴人未反對上
      訴人繼續使用系爭房屋並續而收取租金，揆諸前開說明，
      兩造於系爭租賃契約屆滿後，已成立不定期租賃關係。
　 2、次按「租賃定有期限者，其租賃關係，於期限屆滿時消滅
      。未定期限者，各當事人得隨時終止契約。但有利於承租
      人之習慣者，從其習慣。前項終止契約，應依習慣先期通
      知。但不動產之租金，以星期、半個月或一個月定其支付
      之期限者，出租人應以曆定星期、半個月或一個月之末日
      為契約終止期，並應至少於一星期、半個月或一個月前通
      知之。」、「承租人於租賃關係終止後，應返還租賃物。
      」，民法第450 條、第455 條前段分別定有明文。兩造於
      系爭租賃契約屆滿後，成立不定期租賃關係，已如前述，
      而被上訴人曾於110 年1 月15日以存證信函通知上訴人，
      將於110 年2 月28日終止租約，堪認其已於1 個月前通知
      上訴人，故兩造間之不定期限租賃關係於110 年2 月28日
      終止，洵屬有據。系爭租約既經被上訴人合法終止，則被
      上訴人依上開規定請求上訴人騰空遷讓返還系爭房屋，為
      有理由。
（二）上訴意旨雖認被上訴人非供自住而欲將系爭房屋收回云云
      ，惟亦不否認被上訴人居住系爭房屋3樓、目前罹病且行
      動不便等情，難認被上訴人主張收回系爭房屋居住俾利其
      行動與需他人照顧等供己住居之目的不存在，亦未提出其
      他證據以證明被上訴人將系爭房屋收回之使用目的與土地
      法未相符，是上訴意旨前開主張，洵無足採。
（三）再按無權占有他人之不動產，依通常情形受有相當於該不
      動產租金之利益，而不動產之所有權人或出租人，此時依
      通常情形亦受有相當於租金之損害。經查，系爭租約已於
      110 年2 月28日經合法終止，上訴人卻仍無權占用系爭房
      屋，已取得使用系爭房屋之利益，致使被上訴人無法使用
      收益系爭房屋，被上訴人自得向被告請求返還其所受之利
      益，而上訴人持續繳納租金至110 年11月，故被上訴人依
      民法第179 條之規定，請求上訴人自110 年12月5 日起至
      遷讓返還系爭房屋之日止，按月給付兩造原約定之租金數
      額即28,000 元，於法有據。
五、從而，被上訴人請求上訴人應將系爭房屋騰空遷讓返還予被
    上訴人，及自110 年12月5日起至遷讓返還系爭房屋之日止
    ，按月給付被上訴人28,000元，為有理由，原審判命上訴人
    應履行及如數給付，並依職權宣告假執行，並無不合。上訴
    論旨指摘原判決不當，求予廢棄改判，為無理由，應駁回其
    上訴。
六、本件事證已臻明確，兩造其餘之攻擊或防禦方法及所用之證
    據，經本院斟酌後，認為均不足以影響本判決之結果，爰不
    逐一論列，附此敘明。
七、據上論結，本件上訴為無理由，判決如主文。
中　　華　　民　　國　 111　　年　　9 　　月　 16 　　日
                  民事第四庭    審判長法　官　游智棋

                                      法  官  傅思綺

                                      法  官  林常智

上列正本證明與原本無異。
本判決不得上訴。

中　　華　　民　　國　 111　　年　　9 　　月　 16 　　日
                                      書記官　石幸子